臺灣高等法院刑事判決
109年度上易字第147號
上  訴  人  
即  被  告  于書恒


上列上訴人即被告因違反毒品危害防制條例案件，不服臺灣新北
地方法院108年度審易字第1997號，中華民國108年11月14日第一
審判決（起訴案號：臺灣新北地方檢察署108年度毒偵字第2401
號），提起上訴，本院判決如下：
    主  文
上訴駁回。
    事  實
一、于書恒基於施用第二級毒品之犯意，於民國108年2月20日23
    時許，在新北市○○區○○街00巷0○0號住處，以將第二級毒品
    甲基安非他命放置玻璃球吸食器內燒烤吸食煙霧之方式，施
    用第二級毒品甲基安非他命1次。嗣於108年2月21日21時30
    分許，行經新北市板橋區林森街1巷口前時，因形跡可疑為
    警攔查，於員警未發覺之前，于書恒即主動交付玻璃球吸食
    器1個予警扣案，並稱為其所有，係於上開時、地施用甲基
    安非他命時所使用，而願意接受裁判。經警採集其尿液送驗
    ，結果呈安非他命、甲基安非他命陽性反應。
二、案經新北市政府警察局海山分局報告臺灣新北地方檢察署檢
    察官偵查起訴。
    理  由
壹、程序部分：
一、起訴合法部分：
  ㈠甲基安非他命係毒品危害防制條例第10條第2項所定之第二級
    毒品，不得非法持有及施用。而犯施用第二級毒品之罪者，
    檢察官應聲請法院裁定，令被告入勒戒處所觀察、勒戒，執
    行後，檢察官依據勒戒處所之陳報，認受觀察、勒戒人無繼
    續施用毒品傾向者，應即釋放，並為不起訴之處分，而觀察
    、勒戒執行完畢釋放後，5年內再犯第10條之罪者，檢察官
    應依法追訴，同條例第10條、第20條、第23條分別定有明文
    。至於經觀察、勒戒或強制戒治執行完畢釋放後，「5年後
    再犯」者，仍適用「初犯」規定，先經觀察、勒戒或強制戒
    治之程序。從而依上揭規定，限於「初犯」及「5年後再犯
    」2情形，始應先經觀察、勒戒或強制戒治程序。倘被告於5
    年內已再犯，並經依法追訴處罰，縱其第3次（或第3次以上
    ）再度施用毒品之時間，在初犯經觀察、勒戒或強制戒治執
    行完畢釋放5年以後，已不合於「5年後再犯」之情形，而應
    依該條例第10條追訴處罰。
  ㈡經查，上訴人即被告于書恒（下稱被告）前於96年間，因施
    用毒品案件，經臺灣板橋地方法院（現更名為臺灣新北地方
    法院，下稱新北地院）以96年度毒聲字第2521號裁定送觀察
    、勒戒後，認無繼續施用毒品之傾向，於97年2月5日釋放出
    所，並由臺灣板橋地方法院檢察署（現更名為臺灣新北地方
    檢察署）檢察官以96年度毒偵字第7513號、第8336號為不起
    訴處分確定。而被告於上開觀察、勒戒執行完畢釋放後5年
    內之99年間，再因施用毒品案件，經新北地院以99年度簡字
    第2652號判處有期徒刑3月確定，有本院被告前案紀錄表1份
    附卷可稽，則其於108年2月20日，再為本案施用毒品犯行即
    非屬「初犯」或「5年後再犯」之情形，依上開之說明，檢
    察官依法提起本案公訴，核其起訴程式並無違誤。
二、證據能力部分：
    本院以下所引用之非供述證據，並無證據證明係公務員違背
    法定程序所取得，是依刑事訴訟法第158條之4反面解釋，即
    具證據能力。
貳、得心證之理由：
一、被告於本院審理時經合法傳喚未到庭，惟上開犯罪事實，業
    據被告於警詢及原審審理時坦承不諱（毒偵卷第3至4頁、原
    審卷第111、114頁），且其為警採集之尿液經送驗結果呈安
    非他命、甲基安非他命陽性反應，有台灣檢驗科技股份有限
    公司濫用藥物實驗室-台北108年3月12日出具之濫用藥物檢
    驗報告及新北市政府警察局受採集尿液檢體人姓名及檢體編
    號對照表（檢體編號：B0000000）在卷可按（毒偵卷第16至
    17頁），並有勘察採證同意書、自願受搜索同意書、新北市
    政府警察局海山分局搜索扣押筆錄、扣押物品目錄表、扣押
    物品收據、扣案物品暨現場初篩檢驗試劑結果照片1份在卷
    可稽（毒偵卷第15頁、第5至10頁、第13至14頁、第30頁）
    ，並有玻璃球吸食器1個扣案可佐，足徵被告任意性自白確
    與事實相符，洵屬可採。本案事證明確，被告犯行已堪認定
    ，應予依法論科。
二、論罪之理由：
　㈠核被告所為，係犯毒品危害防制條例第10條第2項之施用第二
    級毒品罪。被告施用甲基安非他命前而持有該毒品之低度行
    為，為其施用該等毒品之高度行為所吸收，不另論罪。
  ㈡另被告因施用第二級毒品案件，於102年間經新北地院以102
    年度簡字第5512號、第7109號、第7936號、102年度簡上字
    第627號判決，分別判處有期徒刑5月、6月、6月、6月確定
    ，上開案件經同法院以103年度聲字第1389號裁定應執行有
    期徒刑1年7月確定（下稱甲執行案）。復於104年間經同法
    院以104年度簡字第3549號判決判處有期徒刑6月確定、以10
    4年度審易字第3969號判決判處有期徒刑7月確定，上開案件
    經同法院以105年度聲字第827號裁定應執行有期徒刑11月確
    定（下稱乙執行案）。再於105年間經同法院以105年度審易
    字第472號判決判處有期徒刑7月確定（下稱丙執行案）。而
    前開甲執行案執行後，於104年2月6日假釋，接另案拘役30
    日執行，於104年3月7日拘役部分執行完畢出獄，前開假釋
    所餘刑期則付保護管束，嗣假釋經撤銷，執行殘刑4月10日
    ，並與乙、丙執行案接續執行，再於106年4月28日假釋出獄
    ，所餘刑期付保護管束，惟假釋嗣又經撤銷，執行殘刑2月2
    1日，於106年12月5日執行完畢。再於107年間經同法院以10
    7年度審簡字第104號判處有期徒刑5月確定，於108年1月14
    日執行完等情，有本院被告前案紀錄表在卷可稽，是其受徒
    刑之執行完畢後，5年以內故意再犯有期徒刑以上之本罪，
    符合刑法第47條第1項之累犯規定，參酌司法院大法官釋字
    第775號解釋意旨，衡以被告前曾多次因施用毒品案件經判
    刑確定，並入監執行，卻仍未能戒慎其行，仍再次為相同罪
    質之犯行，符合累犯者有其特別惡性及對刑罰反應力薄弱之
    立法理由，是認依上開規定加重被告本刑，尚不生行為人所
    受刑罰超過其所應負擔罪責的情形，乃依前揭規定加重其刑
    。
　㈢而就本案為警查獲施用毒品之過程，依刑事案件移送書、被
    告之警詢筆錄（毒偵卷第1至2頁、第3頁背面至第4頁），可
    知係員警見被告形跡可疑才進行盤查，被告即主動交付其施
    用第二級毒品甲基安非他命所用之玻璃球吸食器予警員，並
    坦承上開施用犯行，可見警員仍僅係出於推測而不確知本案
    犯罪，是被告既係主動供出犯行並接受裁判，合於自首之要
    件，爰依刑法第62條前段之規定，減輕其刑，並依法先加後
    減之。
叁、駁回上訴之理由：
    原審本於同上見解，認被告罪證明確，適用毒品危害防制條例第10條第2項，刑法第11條前段、第47條第1項、第62條前段、第41條第1項前段、第38條第2項等規定，認為被告有累犯加重及自首減輕之情形，復審酌被告施用毒品係自戕身心，對於他人法益尚無具體危害，兼衡其犯罪動機、目的、手段、犯後態度等一切情狀，量處有期徒刑5月，並諭知易科罰金之折算標準，並說明扣案之玻璃球1個，為被告所有供本案犯罪所用之物，業據其供明在卷，爰依刑法第38條第2 項之規定，宣告沒收之等情，其認事用法尚無不合，量刑及沒收之宣告亦屬妥適。被告上訴意旨略以：本案係其主動供稱吸毒罪行，且有問必答，復有自首情事，警方亦曾許諾將於日後量刑時協助求情，尚請從輕發落，給予自新機會云云。惟按量刑輕重係屬事實審法院得依職權自由裁量之事項，苟已斟酌刑法第57條各款所列情狀而未逾越法定刑度，不得遽指為違法（最高法院72年度台上字第6696號判決意旨參照）。原審判決既已經詳細審酌量刑之一切情狀，予以綜合考量，並在法定刑內科處其刑，並說明論罪科刑之各項法律依據，上訴意旨指摘原判決不當，為無理由，應予駁回。
肆、被告經本院合法傳喚，無正當理由不到庭，爰不待其陳述而
    為一造辯論判決。
據上論斷，應依刑事訴訟法第368條、第371條，判決如主文。
本案經檢察官許智鈞提起公訴，檢察官孫治遠到庭執行職務。
中　　華　　民　　國　　109 　年　　2 　　月　　27　　日
                  刑事第二十一庭審判長法　官  許宗和
                                      法　官  章曉文
                                      法　官  黃玉婷
以上正本證明與原本無異。
不得上訴。
                                      書記官  傅國軒
中　　華　　民　　國　　109 　年　　2 　　月　　27　　日
附錄：本案論罪科刑法條全文
毒品危害防制條例第10條
施用第一級毒品者，處 6 月以上 5 年以下有期徒刑。
施用第二級毒品者，處 3 年以下有期徒刑。